臺灣高雄地方法院交通事件裁定　　　　 94年度交聲字第657號
原處分機關　交通部公路總局高雄區監理所
異　議　人　鏸豐通運有限公司
即受處分人
代　表　人　任陳美鳳
代　理　人　任汶凰
上列異議人即受處分人因違反道路交通管理處罰條例事件，對於
交通部公路總局高雄區監理所民國94年12月1 日所為之處分（原
處分案號：高監營字第裁80-V00000000號），聲明異議，本院裁
定如下：
    主  文
異議駁回。
    理  由
一、聲明異議意旨略以：(1)本車為警查獲當時為全連結使用，罰
    單內並未註明此節，且員警拍攝之照片僅拍攝車頭，有隱瞞
    本車為全連結使用之虞。(2)本車總連結重量為42公噸，所載
    之飼料重量僅23.4公噸，並無超載。本車總連結重量為42公
    噸，如車頭僅應裝載20公噸，則車尾之部分應裝載22公噸，
    如此車尾裝載重量超過車頭重量時，行車更不安全。(3)就算
    本車有違規之事實，也僅是所載貨物未平均分配在營業大貨
    曳引車及拖車內，應以道路交通管理處罰條例第29條第1 項
    第4 款「貨車或聯結車量之裝載，不依規定者」處罰，而非
    依第29條之2 第3 項處罰云云。
二、交通部公路總局高雄區監理所處分意旨略以：抗告人即受處
    分人鏸豐通運有限公司（下稱鏸豐公司）所有之車號719-HB
    號曳引車，於94年11月4 日16時25分許，在屏東縣民生路與
    菸廠路口，經屏東縣警察局交通警察隊員警攔停，以受處分
    人所有之曳引車有「核定載重20公噸，經司機出示送貨單承
    載飼料23.4公噸，超載3.4 公噸」之違規情事掣單舉發，嗣
    受處分人不服舉發並未依規定自動繳納罰鍰，亦未到案聽候
    裁決，原處分機關乃依道路交通管理處罰條例第29條之2 第
    3 項規定，於94年12月1 日裁處受處分人罰鍰新臺幣14,000
    元，並記汽車違規記錄1 次。
三、按「聯結車」指汽車與重型拖車所組成之車輛；「全聯結車
    」指1 輛曳引車或1 輛汽車與1 輛或1 輛以上重型全拖車所
    組成之車輛；「半聯結車」指1 輛曳引車與1 輛重型半拖車
    所組成之車輛；「曳引車」指專供牽引他車輛之汽車；「拖
    車」指由汽車牽引，其本身並無動力之車輛；依其重量等級
    區分，總重750 公斤以上者為重型拖車，未滿750 公斤者為
    輕型拖車；「全拖車」指具有前後輪，其前端附掛於汽車之
    拖車；「半拖車」指具有後輪，其前端附掛於曳引車第5 輪
    之拖車，道路交通安全規則第2 條第1 項第3 款、第13款至
    第15款、第8 款至第11款分別定有明文。查前揭車牌號碼
    719-BH號車輛之車別屬「曳引車」，前揭車牌號碼QQ-80 號
    車輛之車別為「全拖車」之情，有行車執照2 紙附卷可佐，
    揆諸前揭說明，前揭曳引車與前揭重型半拖車所組成之車輛
    為「全聯結車」，屬於「聯結車」之一種，先予敘明。
四、次按聯結車之裝載應依「全聯結車裝載之總聯結重量，不得
    超過兼供曳引大貨車核定之總聯結重量；全拖車裝載之總重
    量不得超過核定之總重量兼供曳引大貨車裝載之總重量；兼
    供曳引大貨車裝載之總重量不得超過核定之總重量。」之規
    定，現行之道路交通安全規則第81條第2 、3 、4 款分別定
    有明文。是以全聯結車之裝載，除應注意不得超過兼供曳引
    大貨車核定之總聯結重量外，兼供曳引大貨車裝載之總重量
    亦不得超過核定之總重量，交通部94年11月10日交路字第
    940057284 號即為此旨。又汽車裝載貨物超過核定之總重量
    、總聯結按汽車裝載汽車裝載貨物超過核定之總重量、總聯
    結按汽車裝載貨物超過核定之總重量、總聯結重量者，處汽
    車所有人罰鍰，並記汽車違規紀錄1 次，其應歸責於汽車駕
    駛人時，除依第3 項規定處汽車駕駛人罰鍰及依第63條第1
    項第2 款規定記點外，並記該汽車違規紀錄1 次。有前2 項
    規定之情形者，應責令改正或當場禁止通行，並處新臺幣
    10,000元罰鍰，超載10公噸以下者，以總超載部分，每1 公
    噸加罰新臺幣1,000 元；超載逾10公噸至20公噸以下者，以
    總超載部分，每1 公噸加罰新臺幣2,000 元；超載逾20公噸
    至30公噸以下者，以總超載部分，每1 公噸加罰新臺幣
    3,000 元；超載逾30公噸者，以總超載部分，每1 公噸加罰
    新臺幣5,000 元。未滿1 公噸以1 公噸計算。道路交通管理
    處罰條例第29條之2 第1 項及第3 項分別定有明文。而本條
    為90年1 月17日修法新增之條文，第29條之2 第1 項為自第
    29條第1 項第1 款移列，此有立法說明可稽，是本條例修正
    施行後，超重之行為應以第29條之2 規定處罰。
五、經查：
  (一)異議人鏸豐公司之車號719-BH號營業大貨曳引車於94年11月
    4 日16時25分許，由司機甲○○駕駛該營業大貨曳引車聯結
    車號QQ-80 號營業全拖車之全聯結車，行經屏東市○○路與
    菸廠路口，為警攔停並請其出示駕駛執照、行車執照及貨物
    過磅單查證核對，車號719-BH號營業大貨曳引車總重量為20
    公噸，載重9.77公噸，核定之總聯結重量為42公噸，而查獲
    時證人甲○○自屏東市工業區國興飼料公司裝載之飼料為23
    .4 公 噸等情，業經異議人於聲明異議書狀中坦承不諱，且
    經證人即司機甲○○及證人即查獲員警王惠中於本院訊問時
    證述屬實，復有行照2 紙附卷可稽。而上開車號719-BH號營
    業大貨曳引車載重23.4公噸，已超過該輛車號719-BH號營業
    大貨曳引車核載總重20公噸，遂當場摯單舉發等情，有屏東
    縣警察局屏警交字第V00000000 號舉發違反道路交通管理事
    件通知單，屏東縣警察局94年11月21日屏警交字第
    940000000 號函各1 份附卷可憑，足見異議人之汽車於上揭
    時、地裝載貨物有超過核定之總重量之事實甚明。
  (二)異議人雖辯稱：該輛營業大貨曳引車及拖車部分均可裝載貨
    物，且核載之總聯結重為42公噸，而當日所載飼料總重雖為
    23.4公噸，惟尚未超過總聯結重量，並未超載，只因所載貨
    物未平均分配在營業大貨曳引車及拖車內，應僅係違反道路
    交通管理處罰條例第29條第1 項第4 款之聯結車輛未依規定
    裝載之規定云云。惟查，本件車號719-本件車號719-BH號營
    業大貨曳引車所載運之飼料為23.4公噸，固未超過車號
    719-BH號營業大貨曳引車核定之總聯結重量42公噸，亦即未
    違反道路交通安全規則第81條第2 款之規定，惟車號719-BH
    號營業大貨曳引車為一密封式之飼料散裝車，當日載運之飼
    料全部裝載在車號719-BH號營業大貨曳引車之箱型貨櫃內，
    後面之全拖車上並無裝載飼料，而是裝載空油桶，業經證人
    甲○○於本院訊問時（本院95年2 月27日訊問筆錄）證述明
    確，而車號719-BH號營業大貨曳引車所載運之飼料總重為
    23.4公噸，已經超過該營業大貨曳引車核定之總重20公噸，
    而違反道路交通安全規則第81條第4 款之規定。從而員警以
    車號719-BH號兼供曳引大貨車裝載之載運飼料之總重超過核
    定之總重量舉發違規，於法並無不合，異議人誤認為僅應以
    全聯結車裝載之總聯結重量與載運貨物之重量比較，以計算
    有無超載，尚有誤會，並無可採。
  (三)原處分機關以「汽車裝載貨物超過核定之重量」之違規行為
    ，依道路交通管理處罰條例第29條之2 第1 項及第3 項之規
    定，裁處異議人罰鍰14,000元，並記汽車違規紀錄1 次，核
    無違誤，異議人關於此部分之異議為無理由，應予駁回。
六、另按道路交通管理處罰條例第29條第1 項第4 款規定「汽車
    裝載時，有下列情形之一者，處汽車所有人新臺幣3,000 元
    以上9,000 元以下罰鍰，並責令改正或禁止通行：四、貨車
    或聯結汽車之裝載，不依規定」。惟本條規定係在處罰裝載
    貨物與單據載明之裝載內容不符、或違反道路交通安全規則
    第77條第1 項第1 款「裝載容易滲漏、飛散、氣味惡臭之貨
    物，能防止其發洩者，應嚴密封固，裝置適當」等行為，本
    件異議人之汽車所違反者為超載之行為，與道路交通管理處
    罰條例第29條第1 項第4 款規定處罰之行為大相逕庭，異議
    人所辯，無非規避罰則之詞，不足採信。
七、從而，原處分機關因前述之違規行為，依道路交通管理處罰
    條例第29條之2 第1 項、第3 項裁處異議人罰鍰14,000元，
    並記汽車違規紀錄1 次，其認事用法均無不當，異議人之聲
    明異議，尚非有據，應予駁回。
八、據上論斷，應依道路交通案件處理辦法第19條，裁定如主文
    。
中　　華　　民　　國　　94　　年　　2 　　月　　27　　日
                  交通法庭      法　官  林芳華
以上正本證明與原本無異。
如不服本裁定應於送達後5日內向本院提出抗告狀。
中　　華　　民　　國　　95　　年　　3 　　月　　1 　　日
                                書記官  賴佳慧
